【裁判字號】    98,上易,1471
【裁判日期】    980630
【裁判案由】    詐欺
【裁判全文】
臺灣高等法院刑事判決                98年度上易字第1471號
上  訴  人
即  被  告  甲○○
上列上訴人因詐欺案件，不服臺灣基隆地方法院98年度易字第71
號，中華民國98年4月17日第一審判決（起訴案號：臺灣基隆地
方法院檢察署97年度偵字第4701號），提起上訴，本院判決如下
：
    主  文
上訴駁回。
    理  由
一、按提起第二審之上訴，其上訴書狀應敘述具體理由，為第二
    審上訴必備之程式。此觀民國96年7月4日修正公布刑事訴訟
    法第361條第2項之規定甚明。倘上訴理由之敘述未合乎具體
    之要求者，其上訴即屬同法第362條前段所定「上訴不合法
    律上之程式」，第二審法院應依同法第367條前段之規定，
    以判決駁回之。至其理由之具體與否，屬第二審法院審查範
    圍，不在第一審法院命補正之列，上訴書狀如已敘述理由，
    無論其具體與否，即無待其補提理由書或命補正之問題。此
    與上訴書狀全未敘述上訴理由者，第一審法院依刑事訴訟法
    第361條第3項之規定，應定期間先命補正之情形，尚屬有別
    。又第二審上訴之目的，既在於請求撤銷、變更原判決，則
    所謂「具體理由」，自應就原判決如何足以撤銷、如何應予
    變更之「事實上」或「法律上」之具體根據，本於確實之訴
    訟資料暨原因事實之所出，逐一敘述、記載，必已具體指出
    原判決事實認定之所憑有如何之錯誤（如原判決所採之證據
    如何不具證據能力，所為證明力之判斷如何違背經驗、論理
    法則等），法律之適用（尤其實體法）有如何之違誤，形式
    上已足以動搖原判決使之成為不當或違法而得改判之事由；
    必要時並應提出有利於己之事證，期使第二審法院採納，俾
    為有利於上訴人之認定，始屬合法。上訴理由之敘述，應先
    合乎具體之要求，始有所敘述可取與否之實體審理與判斷之
    問題。是上訴人之上訴書狀雖敘述上訴理由，但僅泛言原判
    決認定事實錯誤、違背法令、量刑失之過重或輕縱等情詞，
    而未依上揭意旨指出具體事由，或形式上雖已指出具體事由
    ，然該等事由縱使屬實，亦不足以認為原判決有何不當或違
    法，或其所陳之事由，與訴訟資料所載不相適合，或所指摘
    原判決之「不當」或「違法」根本不存在者，均應認其實質
    上並未符合具體之要件，庶符節制濫行上訴之立法意旨。又
    上訴之「理由」應於理由書中敘述，不得引用或檢附其他文
    書替代，方能認為合法。
二、查：原判決認定上訴人即被告甲○○於民國97年6月間，因
    看到報紙廣告版刊登應徵收送CD之工作，即撥打電話應徵，
    對方告知要先繳交提款卡、存摺等資料，甲○○可預知提供
    金融帳戶存摺、提款卡等物予陌生人士使用，有可能為非法
    集團所利用，以遂向不知情之社會大眾詐取財物之目的，竟
    基於幫助詐欺之未必故意，於97年6月25日13時30分，在基
    隆市七堵郵局前，將其所有之「基隆市第二信用合作社安樂
    分行」0000000000000000000號帳戶存摺、提款卡，無償提
    供予姓名、年籍不詳之成年男子，並告知提款密碼，而容認
    上述帳戶供他人用以詐騙財物。嗣該成年男子所屬之詐騙集
    團成員，基於意圖為自己不法之所有，於同年月26日18 時
    49分，向乙○○佯稱付款有誤為由，要求乙○○至提款機依
    指示取消設定，乙○○信以為真，因而陷於錯誤，同日19
    時40分依指示操作後，匯出新台幣19998元至甲○○上開「
    基隆市第二信用合作社安樂分行」。而論以刑法第30條、第
    339條第l項之幫助詐欺罪，判處有期徒刑3月，並諭知易科
    罰金之折算標準，已詳敘其依憑之證據，及認定之理由，對
    於被告於警偵審先後辯稱：交付帳戶存摺、提款卡係應徵工
    作，供匯入工資，無幫助詐騙之意辯解，亦據卷內資料詳予
    指駁，敘明如何不足採信，所為論斷，從形式上觀察，並未
    悖於經驗法則及論理法則，依其確認之事實所為法律適用，
    亦無違誤。上訴人不服原審之判決，提起上訴，其上訴理由
    仍執原審答辯之陳詞，略稱：為分擔家計，應徵工作，不疑
    有他將存摺交予他人，無幫助他人詐騙故意，及其為低收入
    戶，懇請給予從輕量刑云云。經核上訴人此一上訴理由之敘
    述，僅係徒憑己見為爭執，並未具體表明或指出原判決有如
    何之採證、認事或用法等足以影響判決本旨之不當或違法，
    應認並未符合具體之要件。其上訴為不合法律上之程式，應
    予駁回。並不言詞辯論為之。
三、據上論斷，應依刑事訴訟法第367條前段、第372條，判決如
    主文。
中    華    民    國    98    年    6     月    30    日
                  刑事第二十二庭審判長法  官  何菁莪
                                      法  官  李麗珠
                                      法  官  江振義
以上正本證明與原本無異。
不得上訴。
                                      書記官  陳韋杉
中    華    民    國    98    年    7     月    3     日
法條附錄：
中華民國刑法第339條
（普通詐欺罪）
意圖為自己或第三人不法之所有，以詐術使人將本人或第三人之
物交付者，處5年以下有期徒刑、拘役或科或併科1千元以下罰金
。
以前項方法得財產上不法之利益或使第三人得之者，亦同。
前二項之未遂犯罰之。


司法院資訊處製作；財團法人民間司法改革基金會備份。
